臺灣嘉義地方法院刑事判決
111年度交簡上字第26號
上  訴  人  臺灣嘉義地方檢察署檢察官
被      告  郭振吉


上列上訴人因被告犯過失傷害案件，不服本院朴子簡易庭中華民
國111年1月11日111年度朴交簡字第19號第一審簡易判決（起訴
案號：臺灣嘉義地方檢察署110年度偵字第7283號），提起上訴
，本院管轄之第二審合議庭判決如下：
    主    文
上訴駁回。
    犯 罪 事 實
一、郭振吉於民國110年1月24日凌晨，駕駛營業貨櫃曳引車(車
    牌號碼000-0000號，附掛車牌號碼00-00號半拖車，下稱甲
    車)，沿國道1號高速公路由北往南行駛，於同日凌晨5時15
    分許，沿上開高速公路外側車道行駛至南下274.4公里處，
    原應注意汽車在同一車道行駛時，除擬超越前車外，後車與
    前車之間應保持隨時可以煞停之距離，且汽車行駛時，駕駛
    人應注意車前狀況並隨時採取必要之安全措施，而當時雖時
    值夜間無照明，但當時天候晴，該處為柏油路面，路面乾燥
    並無缺陷或障礙物，視距良好，客觀上並無不能注意之情形
    ，其竟疏未注意及此，因此自後方撞擊由孫學禮所駕駛營業
    貨櫃曳引車（車牌號碼000-00號，附掛車牌號碼00-00號半
    拖車，下稱乙車)，致孫學禮受有臉部擦挫傷合併鼻骨骨折
    及流鼻血、左前臂及左膝擦挫傷等傷害。而後孫學禮、郭振
    吉先後駕駛上開車輛抵達國道1號高速公路南下280.6公里處
    地磅站，經警據報到場處理，郭振吉在未經有偵查犯罪職權
    之機關或公務員發覺前，當場向現場處理之警員表示其為肇
    事人，自首並接受裁判。
二、案經孫學禮訴由內政部警政署國道公路警察局第四公路警察
    大隊移送臺灣嘉義地方檢察署檢察官偵查後提起公訴。
    理  由
一、證據能力：按被告以外之人於審判外之言詞或書面陳述，除
    法律有規定者外，不得作為證據；又被告以外之人於審判外
    之陳述，雖不符合刑事訴訟法第159條之1至第159條之4之規
    定，但經當事人於審判程序同意作為證據，法院審酌該言詞
    陳述或書面陳述作成時之情況，認為適當者，亦得為證據。
    當事人、代理人或辯護人於法院調查證據時，知有第159條
    第1項不得為證據之情形，而未於言詞辯論終結前聲明異議
    者，視為有前項之同意；刑事訴訟法第159條第1項及第159
    條之5分別定有明文。查本判決下列所引用被告以外之人於
    審判外之陳述，固屬傳聞證據，但檢察官、被告於本案言詞
    辯論終結前，未爭執其證據能力，本院審酌上開證據資料製
    作時之情況，尚無違法不當及證明力明顯過低之瑕疵，足認
    以之作為證據，應屬適當，爰依刑事訴訟法第159條之5規定
    ，認前揭證據資料有證據能力。又本件認定事實所引用之非
    供述證據，並無證據證明係公務員違背法定程序所取得，亦
    無刑事訴訟法第159條之4之顯有不可信之情況與不得作為證
    據之情形，亦足認有證據能力。
二、認定事實所憑之證據及理由：
  ㈠上揭犯罪事實，業據被告於警詢、偵訊、原審準備程序時坦
    承（警卷第8-9、11-12頁、偵字卷第17-19頁、交易卷第39-
    40頁)，核與證人即告訴人孫學禮（下稱告訴人）之證述相
    符（警卷第13-16、20-21頁、交簡上卷第91-97頁)，並有道
    路交通事故現場正式圖、道路交通事故調查報告表㈠㈡各1份
    、證號查詢汽車駕駛人2份、交通事故照片10張在卷可參(警
    卷第25-29、37-45、61-63頁）。而告訴人於本件事故後就
    醫，經診斷受有臉部擦挫傷合併鼻骨骨折及流鼻血、左前臂
    及左膝擦挫傷之傷害，有柳營奇美醫院診斷證明書、高雄榮
    民總醫院診斷證明書各1紙為證（警卷第51-53頁），上開事
    實，自非無據。
　㈡按汽車在同一車道行駛時，除擬超越前車外，後車與前車之
    間應保持隨時可以煞停之距離，不得任意以迫近或其他方式
    ，迫使前車讓道；汽車行駛時，駕駛人應注意車前狀況並隨
    時採取必要之安全措施。道路交通安全規則第94條第1項、
    第3項定有明文。而依本件事故當時之狀況，雖值夜間無照
    明，但當時天候晴，該處為柏油路面，路面乾燥、無缺陷或
    障礙物，視距良好，有道路交通事故調查報告表㈠可憑(警卷
    第27頁)，是依當時之天候、道路狀況，客觀上並無不能注
    意之情形，被告疏未注意及此，駕駛甲車自後方撞擊由告訴
    人所駕駛之乙車，堪認其就本件事故之發生，有所過失。
　㈢被告於本院上訴審審理時雖稱：其與告訴人在國道1號南下27
    4公里處發生事故，告訴人卻直接離開，開到281公里處，其
    不確定告訴人傷勢是否其所造成等語；然被告所駕駛之甲車
    於事故前之時速長時間維持在90公里，告訴人駕駛之乙車則
    維持在70公里左右，嗣甲車撞擊乙車後，甲車時速急降為0
    公里，乙車則從時速70公里左右加速至接近80公里旋即降為
    30餘公里再升為50餘公里後停止，此有行車紀錄紙2紙在卷
    可按(警卷第33-35頁)，而甲車、乙車均為營業貨櫃曳引車
    ，且均附掛半拖車，有車輛詳細資料報表可憑(警卷第57-59
    頁)，並有交通事故照片供參(警卷第37-43頁)，是在甲車噸
    數重且高速撞擊乙車致乙車急劇加速再減速之下，告訴人身
    體依慣性繼續向前，而撞擊急速減速之乙車，自屬合理；參
    以告訴人於本件事故後，先至柳營奇美醫院急診，嗣轉院至
    高雄榮民總醫院評估，有前揭柳營奇美醫院診斷證明書、高
    雄榮民總醫院診斷證明書可證；依柳營奇美醫院診斷證明書
    所載，告訴人於110年1月24日上午6時24分到院，與本件事
    故發生時間相近，復參酌告訴人於事故後先開車至地磅站、
    救護車到場載送告訴人急診所耗費之時間，可推斷告訴人於
    柳營奇美醫院之傷勢，應係本件事故後及時送醫診斷所得，
    其與本件事故密切相關，應可認定。
　㈣被告又辯稱：告訴人於本件事故後直接離開，開到281公里處
    ，如果告訴人有受傷怎麼有辦法開那麼遠等語；然告訴人因
    本件事故所受傷勢為臉部擦挫傷合併鼻骨骨折及流鼻血、左
    前臂及左膝擦挫傷，其傷勢尚不致嚴重影響意識，而本件事
    故發生地點為高速公路上，又鄰近地磅站，告訴人基於安全
    考量，選擇開車至地磅站，自屬合理；加以本件事故地點為
    國道1號南下274.4公里處，地磅站則位於國道1號南下280.6
    公里，二處相距6.2公里，距離並非遙遠，告訴人縱因本件
    事故受傷，在安全考量下，乃開至地磅站停放，自有可能，
    被告質疑告訴人車禍受傷後無法開至地磅站，殊難採信。
  ㈤綜上，被告對本件事故之發生具有過失，並因而致告訴人受
    傷，其過失行為與告訴人之傷害結果具有相當因果關係。從
    而，本案事證明確，應依法論科。
三、核被告所為，係犯刑法第284條前段之過失傷害罪。又被告
    肇事後，在未經有偵查犯罪職權之機關或公務員發覺前，當
    場向現場處理之警員表示其為肇事人，自首接受裁判，有道
    路交通事故肇事人自首情形紀錄表在卷可憑（警卷47頁）；
    原審以被告犯刑法第284條前段之過失傷害罪，並依刑法第6
    2條前段規定減輕其刑，論罪部分自無不當。
四、維持原判決之理由：　　
  ㈠檢察官上訴意旨以：告訴人於本件事故後迄今未獲被告賠償
    醫藥費，被告亦未曾向告訴人致歉，足徵被告犯罪後態度欠
    佳，此外，告訴人因本件事故所受傷勢頗重，被告犯罪情節
    非輕，告訴人所受損害堪稱嚴重，原審判決僅量處拘役50日
    ，顯然過輕，容有未洽，為此提起上訴，請將原審判決撤銷
    ，更為適當合法之判決等語。　
  ㈡按關於刑之量定及定應執行刑，屬事實審法院依職權裁量之
    事項，法院既已就具體個案犯罪，以行為人之責任為基礎，
    審酌刑法第57條所列各項罪責因素後，予以整體評價，而為
    科刑輕重標準之衡量，使罰當其罪，以實現刑罰權應報正義
    ，並兼顧犯罪一般預防與特別預防之目的，倘其未有逾越法
    律所規定之範圍，或明顯濫用權限，即不得任意指摘為違法
    （最高法院110年度台上字第4524號判決、110年度台上字第
    5104號刑事判決意旨參照）。
  ㈢原審審酌「被告駕車於上開時、地，因有前述過失行為，致
    告訴人受有傷害，所為並非可取，而其於犯後坦承犯行，並
    符合自首之要件，兼衡以被告本案過失行為之態樣、告訴人
    所受傷勢程度，而被告雖迄今未能與告訴人成立調解、和解
    ，但此是因告訴人無調解、和解之意願等情節，又被告先前
    未曾因刑事犯罪遭判刑及執行，有臺灣高等法院被告前案紀
    錄表可參，素行尚佳，暨其自陳智識程度、家庭生活狀況」
    等一切情狀，量處被告拘役50日，如易科罰金，以新臺幣1,
    000元折算1日之刑度。本院認原審判決依所認定之犯罪事實
    與全案情節，已敘明量刑審酌之相關情狀，且原審判決並無
    其他得為上訴理由之瑕疵，核原審所量處之刑與被告之犯罪
    情節非屬不相當，且未逾越客觀上之適當性、相當性及必要
    性之比例原則，量刑尚屬妥適，無裁量濫用之情事，於法並
    無違誤，以此，檢察官上訴指摘原審量刑不當，並無理由，
    應予駁回。。　　
據上論斷，應依刑事訴訟法第455條之1第1項、第3項、第368條
，判決如主文。
本案經檢察官顏榮松提起公訴，檢察官徐鈺婷到庭執行職務
中　　華　　民　　國　　111 　年　　10　　月　　6 　　日
                  刑事第一庭  審判長法　官　王慧娟
　　　　　　　　　　　　　　　　　　法　官  余珈瑢
　　　　　　　　　　　　　　　　　　法　官  林富郎
以上正本證明與原本無異。
本件不得上訴。
中　　華　　民　　國　　111 　年　　10　　月　　6 　　日
                                    書記官　陳雪鈴
　　　　　　　　　　　　　　　　　　
【附錄本案論罪科刑法條】
中華民國刑法第284條
因過失傷害人者，處1年以下有期徒刑、拘役或10萬元以下罰金
；致重傷者，處3年以下有期徒刑、拘役或30萬元以下罰金。